【裁判字號】    97,家聲,94
【裁判日期】    970917
【裁判案由】    變更子女姓氏
【裁判全文】
臺灣嘉義地方法院民事裁定              97年度家聲字第94號
聲  請  人  甲○○
上聲請人聲請變更子女姓氏事件，本院裁定如下：
  主  文
甲○○（男，民國○○年○ 月○○日生，身分證統一編號：Ｚ0000000
00號）自本裁定確定之日起，變更姓氏為母姓「黃」。
程序費用新臺幣壹仟元由聲請人甲○○負擔。
  理  由
一、本件聲請意旨略以：因聲請人母親娘家的兄弟已經死亡，沒
    有後嗣，為傳承母親娘家之香火，爰依民法第1059條規定，
    請求變更聲請人甲○○（男，民國○○年○ 月○○日生，身分證
    統一編號：Ｚ000000000號）為從母姓「黃」，以承黃家有後
    代子孫等語。
二、按「子女已成年者，經父母之書面同意得變更為父姓或母姓
    。有下列各款情形之一，且有事實足認子女之姓氏對其有不
    利之影響時，父母之一方或子女得請求法院宣告變更子女之
    姓氏為父姓或母姓：1 、父母離婚者。2 、父母之一方或雙
    方死亡者。3 、父母之一方或雙方生死不明滿3 年者。4 、
    父母之一方曾有或現有未盡扶養義務滿二年者。」96年5月
    23日修正公佈之民法第1059條定有明文。故本件聲請人以其
    生父林啟東已死亡，但聲請人之母同意變更子女姓氏（民法
    第1059條第4項第2款），聲請應變更聲請人姓氏為從母姓「
    黃」，自須以「有事實足認子女之姓氏對其有不利之影響者
    」為限，此觀同條項規定自明。
三、經查：本件聲請人主張之前開事實，業據其於本院調查時到
    庭陳述明確，並提出戶籍謄本、臺灣嘉義地方法院檢察署相
    驗屍體證明書影本各1份為證，且經聲請人之祖母黃李春貴
    到庭證述「我只有1個兒子，1個女兒，我兒子已經死亡，也
    沒有結婚生子，希望聲請人甲○○改姓黃，傳我們家的香火
    。」等語（見本院卷第14頁），是可認聲請人從父姓「林」
    對其確有不利之影響，而有變更為母姓「黃」之必要。故本
    件聲請，為有理由，應予准許，爰宣告變更聲請人之姓氏為
    母姓「黃」。
四、末按依法應由關係人（包括聲請人、相對人及其他利害關係
    人）負擔費用者，法院裁定命關係人負擔時，應一併確定其
    數額，非訟事件法第24條第1項所明定。經核本件聲請事件
    ，應徵之程序費用為新臺幣1,000元，依非訟事件法第21條
    第1項規定，應由聲請人負擔，爰依上開規定併予確定如主
    文所示，附此敘明。
五、依非訟事件法第21條第1項前段、第24條第1項，裁定如主文
    。
中    華    民    國    97    年    9     月    17    日
                      家事法庭法  官  涂裕洪
以上正本係照原本作成
如不服本裁定應於送達後10日內向本院提出抗告狀，並繳納抗告
費新台幣1,000元
中    華    民    國    97    年    9     月    17    日
                              書記官  李靜華


司法院資訊處製作；財團法人民間司法改革基金會備份。
